# 关于可转债赎回的会计处理

提问人：luohongcheng 时间：2019-08-21 20:10:30
请教陈版及各位老师：
一、基本情况：
根据财政部《金融负债与权益工具的区分及相关会计处理规定》财会[2014]13 号（ 1 ）发行方按合同条款约定赎回所发行的可转换债券，按该工具赎回日的账面价值，借记 “应付债券”等科目，按赎回价格，借记 “库存股——其他权益工具”科目，贷记 “银行存款” 或“存放中央银行款项”等科目，按其差额，借记或贷记 “财务费用”科目。（ 2 ）注销所购回的可转换债券，按该工具对应的其他权益工具的账面价值，借记 “其他权益工具”科目，按该工具的赎回价格，贷记 “库存股——其他权益工具” 科目，按其差额，借记或贷记“资本公积——资本溢价（或股本溢价）” 科目，如资本公积不够冲减的，依次冲减盈余公积和未分配利润。
二、我的考虑：
一般来说，假设可转债计划每年单利计息到期一次偿还本金，则可转债在按照插值法计算出实际利率，其后每一年满足
1. 期末摊余成本 = 期初摊余成本 + 实际利率期初摊余成本-票面利率面值，
2. 最后一期期末摊余成本 = 债券面值（需偿还的本金），偿还本金之后摊余成本与应付债券账面价值相同且为 0
三、请教的问题
1 、假设 2019 年 12 月 31 日（不是债券到期日，假设在中期）赎回可转债，在按照上述规定冲减应付债券和其他权益工具以后，其 2019 年末摊余成本是否如下： 期末摊余成本 = 期初摊余成本 +本期实际利率期初摊余成本-票面利率赎回前面值-本次赎回本金面值
2 、如果 1 正确，发行时按照插值法计算实际利率并每年摊销后，如若到期一次还本付息，可以满足 “最后一期偿还本金之后摊余成本与应付债券账面价值相同且为 0” ，但是中途赎回以后，如果再按照原来的实际利率、调整后摊余成本（在照常计算的前提下减去偿还的本金）计算并每年摊销利息调整金额，则不能保持 “最后一期偿还本金之后摊余成本与应付债券账面价值相同且为0 ”，实际计算结果为摊余成本不为 0 ，我认为原因是赎回的部分金额对应的原需要每年按照利息调整摊销的部分，在赎回以后的会计期间没有摊销造成的，请问陈版及各位老师对此有何意见和看法？
3 、 2 中的问题应如何处理，请陈版及各位老师指点一下思路，谢谢！

回答人：chenyiwei
正常情况下应付债券的期末摊余成本 = 期初摊余成本 + 期初摊余成本 *实际利率-本期支付利息金额。
在报告期内发生提前赎回或还本（不在原先测算实际利率时估算的现金流量之内）时，应首先计算截至赎回或偿还日的摊余成本，然后按照本次赎回或偿还的债券面值占该日原有债券面值的比例转出摊余成本（而不是直接按照赎回或偿还时实际支付的金额直接冲减摊余成本），该转出的摊余成本与实际支付的赎回或偿还款项之间的差额为应付债券的终止确认损益。经过这样处理后，剩余债券的实际利率不变。